臺灣板橋地方法院刑事判決　　　　　　 100年度易字第2794號
公　訴　人　臺灣板橋地方法院檢察署檢察官
被　　　告　劉文同
上列被告因詐欺案件，經檢察官提起公訴（100 年度偵緝字第18
08、1809號），本院判決如下：
    主  文
劉文同幫助意圖為自己不法之所有，以詐術使人將本人之物交付
，處有期徒刑參月，如易科罰金，以新臺幣壹仟元折算壹日。緩
刑貳年。
    事  實
一、劉文同依其智識程度，明知一般人無故取得與己無特殊情誼
    之他人金融帳戶使用，常與財產犯罪之需要密切相關，而可
    預見一般取得他人金融卡及密碼常與財產犯罪有密切關聯，
    亦知悉詐欺集團等不法份子常利用他人存款帳戶之提款卡、
    密碼以匯款或轉帳方式詐取他人財物，並藉此逃避追查，竟
    仍不違背其本意，基於幫助詐欺取財之不確定故意，於民國
    99年12月至100 年1 月10日間之某日，在不詳地點，將其向
    臺灣新光商業銀行新莊分行（下稱新光銀行）所開立之帳號
    0000000000000 號帳戶、玉山商業銀行林口分行（下稱玉山
    銀行）帳號0000000000000 號帳戶之金融卡及密碼，交付予
    真實姓名年籍資料不詳之成年人及其所屬詐欺集團，供渠等
    詐騙他人後匯入款項所用。嗣該詐欺集團成員取得劉文同上
    開帳戶金融卡及密碼後，即共同意圖為自己不法之所有，基
    於詐欺取財之犯意聯絡，以在雅虎奇摩拍賣網站及露天拍賣
    網站上刊登不實之拍賣廣告，誘騙被害人下標購買之方式，
    各於如附表所示之詐騙時間，詐騙黃崇閔、李依庭、郭展宏
    、李錦文、鄭晏汝及詹東峻等6 人（下稱黃崇閔等6 人），
    致黃崇閔等6 人陷於錯誤，分別如附表所示之匯款時間，以
    網路ATM 或臨櫃轉帳之方示匯款如附表所示之匯款金額，至
    劉文同所有之上開帳戶內，且均旋即遭該詐騙集團成員提領
    一空；嗣經黃崇閔等6 人匯款後遲遲未收到貨品而察覺有異
    ，遂報警處理，始查悉上情。
二、案經黃崇閔、李依庭、郭展宏、鄭晏汝及詹東峻訴由新北市
    政府警察局新莊分局移送臺灣板橋地方法院檢察署檢察官偵
    查起訴。
    理  由
壹、有關證據能力部分：刑事訴訟法第159 條第1 項雖規定，被
    告以外之人於審判外之言詞或書面陳述，除法律有規定外，
    不得作為證據。惟同法第159 條之5 明定：「被告以外之人
    於審判外之陳述，雖不符前4 條之規定，而經當事人於審判
    程序同意作為證據，法院審酌該言詞陳述或書面陳述作成時
    之情況，認為適當者，亦得為證據。」、「當事人、代理人
    或辯護人於法院調查證據時，知有第159 條第1 項不得為證
    據之情形，而未於言詞辯論終結前聲明異議者，視為有前項
    之同意。」，其立法理由在於傳聞證據未經當事人之反對詰
    問予以核實，乃排斥其證據能力。惟當事人如放棄對原供述
    人之反對詰問權，於審判程序表示同意該等傳聞證據可作為
    證據，此時，法院除認該傳聞證據欠缺適當性外，自可承認
    其證據能力。又當事人、代理人或辯護人於調查證據時，知
    有刑事訴訟法第159 條第1 項不得為證據之情形，卻表示「
    對於證據調查無異議」、「沒有意見」等意思，而未於言詞
    辯論終結前聲明異議者，應視為已有將該等傳聞證據採為證
    據之同意，最高法院93年度台上字第3533號、94年度台上字
    第2976號判決亦採同一見解。經查：本案被告劉文同及檢察
    官於本院審判期日，對於下列經本院調查之證據方法，均表
    示對證據能力不爭執，復於審判期日就本院一一提示之前揭
    證據方法於言詞辯論終結前，均亦未就所調查之證據主張有
    刑事訴訟法第159 條第1 項不得為證據之情形，是參照上開
    說明要旨，本案經調查之證據，均有證據能力，合先敘明。
貳、實體方面：
一、訊據被告劉文同固坦認伊開申設前開新光銀行及玉山銀行帳
    戶之事實，惟矢口否認有何幫助詐欺取財之犯行，並辯稱：
    上開二帳戶之提款卡均係於100 年1 月初遺失，但伊不請楚
    遺失之地點，也不知道是怎麼遺失的；伊因記憶不好，所以
    把2 張提款卡之密碼各別寫在卡片後面，2 組密碼是一樣的
    ，設定方式是伊生日，出生年加上國曆或是農曆生日云云置
    辯。經查：
(一)、查被害人黃崇閔等6 人分別於附表編號1 至6 所示之詐騙時
    間，遭詐騙集團以前揭詐術方式，致陷於錯誤，而分別於附
    表編號1 至6 所示之匯款時間，以網路ATM 或臨櫃轉帳之方
    示匯款如附表所示之匯款金額至被告所開設之上開2 個帳戶
    等情，業據被告供承前揭2 個帳戶為其所開立等語明確，復
    經被害人黃崇閔等6 人於警詢時指訴甚明，並有告訴人鄭晏
    汝被詐騙之新北市政府警察局三峽分局三峽派出所受理刑事
    案件報案三聯單、受理各類案件紀錄表、受理詐騙帳戶通報
    警示簡便格式表、內政部警政署反詐騙案件紀錄表、渣打銀
    行網路ATM 交易查詢網頁列印資料、露天拍賣網站結帳明細
    網頁列印資列、賣家brtbrt5 之露天拍賣網站網頁列印資料
    、告訴人詹東峻被詐騙之臺北市政府警察局中山分局中山二
    派出所受理刑事案件報案三聯單、受理各類案件紀錄表、受
    理詐騙帳戶通報警示簡便格式表、內政部警政署反詐騙案件
    紀錄表、詹東峻與網路賣家之MSN 對話列印資料、彰化銀行
    自動櫃員機交易明細、告訴人黃崇閔被詐騙之臺北市政府警
    察局信義分局吳興派出所受理刑事案件報案三聯單、受理各
    類案件紀錄表、受理詐騙帳戶通報警示簡便格式表、內政部
    警政署反詐騙案件紀錄表、玉山銀行網路ATM 網路列印資料
    、與網路賣家MSN 對話列印資料、被害人李錦文被詐騙之新
    竹縣政府警察局竹北分局後湖派出所受理刑事案件報案三聯
    單、受理各類案件紀錄表、受理詐騙帳戶通報警示簡便格式
    表、內政部警政署反詐騙案件紀錄表、自動櫃員機交易明細
    表、告訴人李依庭被詐騙之臺南市政府警察局第五分局和緯
    派出所受理各類案件紀錄表、受理詐騙帳戶通報警示簡便格
    式表、內政部警政署反詐騙案件紀錄表、郵政存簿儲金簿影
    本、告訴人郭展宏被詐騙之新北市政府警察局土城分局金城
    派出所受理各類案件紀錄表、受理詐騙帳戶通報警示簡便格
    式表、內政部警政署反詐騙案件紀錄表、富邦銀行網路 ATM
    之交易明細網頁列印資料、數位視野（DCView）二手市場區
    網頁列印資料、金融機構聯防機制通報單、新光銀行帳號00
    00000000000 號、玉山銀行帳號0000000000000 號之帳戶個
    資檢視資料、臺灣新光商業銀行股份有限公司100 年2 月21
    日(100) 新光銀業務字第1052號、1074號函暨檢附開戶基本
    資料及存款帳戶存提交易明細查詢明細表、玉山銀行100 年
    2 月17日玉山林口字第10002170001 號函暨檢附交易明細、
    開戶基本資料各1 份（100 年度偵字第8512號偵查卷〈下稱
    100 偵8512卷〉第9 至19、22、23、25至38頁、100 年度偵
    字第8514號偵查卷〈下稱100 偵8514卷〉第20至35、37、39
    至52、54至58、59至64、65至69頁）在卷可稽。故被害人黃
    崇閔等6 人遭詐騙集團詐騙而匯款至被告之前開2 個帳戶之
    事實，堪以認定無訛。
(二)、復以，金融機構存款帳戶及金融卡卡片，係可供人匯款入帳
    及自ATM 自動提款機提領現金之用之入帳提領工具，而帳戶
    存簿暨印鑑及密碼、金融卡卡片暨卡片密碼，則屬存簿提款
    或金融卡提款之必備證件資料，並屬帳戶所有人向金融機構
    提領帳戶存款之權利證明文件，是該等證件資料如遭人以不
    法意圖知悉並持有，除使帳戶所有人就其存放於該帳戶內之
    存款遭盜領之虞外，該人即可以該存款帳戶供他人匯款入帳
    並得以上開提款證件資料逕提領帳戶內金額，而發生犯罪集
    團以其帳戶作為詐欺等財產犯罪之取得被害人交付金錢之手
    段之犯罪結果。又帳戶存簿僅係供帳戶所有人查閱存款情形
    或為存簿提款時之證明之證明文件，並非屬有價證券，除併
    持有存簿印鑑且知悉帳戶所有人於立帳金融機構設定之存簿
    密碼外，帳戶存簿本身並無任何財產上之價值及單獨使用之
    可能（除作為存款交易證明等類似情形用外）；而金融卡卡
    片，係僅供帳戶所有人以輸入卡片密碼方式持以向ATM 提款
    機為提款或信用借款等性質上皆屬減少既有資產或增加將來
    負債之不利益交易行為，是金融卡卡片（指不含兼具信用卡
    功能之如COMBO 卡等之金融卡）如無卡片密碼，該卡片本身
    亦無任何財產上之價值及使用之可能；是帳戶之存簿印鑑及
    密碼、金融卡卡片密碼，皆對對帳戶所有人之積極存款財產
    （指帳戶內之存款）、或消極債務負擔（指以金融卡為AT M
    提款機信用貸款），有不利益之重大影響，此為已經申辦帳
    戶而持有存簿、金融卡之成年人，於開立帳戶時，已由金融
    機構於開戶申辦文件上載明而知悉明確之事實。是依社會常
    情及經驗法則，正當合法使用帳戶之帳戶所有人，就其帳戶
    之存簿暨印鑑及密碼、金融卡卡片暨卡片密碼，應係妥善保
    管於安全且不易遭他人察覺而取得之處所，且於發覺有同時
    遺失該等存簿暨印鑑、金融卡暨密碼情形，均多立即向金融
    機關申報以防免自己遭不利益之損失。然觀諸被告先於 100
    年1 月27日警詢時供稱：新光銀行之提款卡於100 年1 月初
    遺失，遺失地點不清楚，應該是外出時放提款卡的皮夾不小
    心掉了，但如何遺失不記得了；密碼寫在1 張紙上，跟遺失
    的提款卡放在同一皮夾云云（100 偵8514卷第7 頁），及於
    100 年2 月25日警詢時供稱：新光及玉山銀行提款卡遺失；
    伊於100 年1 月13日晚上接獲玉山銀行通知帳戶被設警示帳
    戶，隔天在家裡找不到，才發現不見；這2 個帳戶密碼抄錄
    在小紙條上，跟提款卡放在一起；伊還有台新、郵局、中國
    信託帳戶，這些提款卡密碼沒有抄錄，因為這3 個金融帳戶
    很久沒有使用，也沒放在身上云云（100 偵8514卷第9 頁反
    面到第10頁），及於100 年2 月25日警詢時供稱：新光帳戶
    是用作薪資轉帳；100 年1 月13日接獲銀行通知後才發現遺
    失，還有遺失駕照影本、玉山銀行提款卡；這2 張提款卡密
    碼寫在背面空白處；伊無法確定是寫在提款卡或將密碼寫在
    小紙條上連同提款卡在提款卡套子內云云（100 偵8514卷第
    4 頁反面至第5 頁），及於100 年7 月12日偵訊時供稱：這
    2 張提款卡係於100 年1 月出門逛街掉了，遺失地點不清楚
    ，是銀行通知變成警示帳戶，伊才知道遺失；伊沒有遺失現
    金，因提款卡另外放在一個小包包，沒有帶身分證、健保卡
    ，小包包裡面裝提款卡、密碼、駕照影本，錢放口袋；提款
    卡密碼671025，不過很久沒用，不是設定國曆生日就是農曆
    生日，前面一定有67云云（100 年度偵緝字第1808號偵查卷
    第24至25頁），以及於本院準備程序時供稱：這2 張提款卡
    之密碼是填寫在卡片後面，因伊記憶不好，所以把密碼寫在
    後面，2 張密碼一樣，且裡面沒有存款；密碼設定的方式是
    伊生日，但排列不同，有加入出生年，有時候設定農曆或是
    國曆云云（詳見本院卷第27頁反面至第28頁），以及於本院
    審理時供稱：伊將密碼寫在卡片或是紙上；玉山銀行帳戶是
    當時工作需要薪資轉帳，伊工作到去年（即99 年）11、12
    月，離職後就沒有再使用這個帳戶，伊最後提領4 千多元，
    剩下10幾元；新光銀行帳戶是因為94年在保全公司任職薪資
    轉帳使用，最後1 次使用是何時伊沒有印象，自從沒有薪資
    轉帳後，即伊做該工作2 年半左右，就沒有使用這個帳戶；
    伊將卡片都放在身上云云（詳見本院卷第63頁反面至第64頁
    ），是被告究係將該2 個帳戶之提款卡密碼寫在卡片背面或
    是紙條上，其前後之供述不一，且苟被告係以其出生年加上
    國曆或是農曆生日之方式設定密碼者，豈有必要將該密碼寫
    在提款卡背面或是紙條上嗎？況前開2 個帳戶既均係供被告
    薪資轉帳使用，而前開新光銀行帳戶於被告94年開始工作使
    用至2 年半後離職，距離100 年1 月已有3 年餘之時間，被
    告自無經常使用該帳戶之情形，則何以被告仍將該帳戶之提
    款卡隨身攜帶外出？此顯與常情有違。是以，被告前開辯解
    ，殊難逕予採信。又詐騙集團使用被告前開帳戶係供詐騙他
    人後匯入款項所用，則詐欺集團為確保渠等詐騙後能順利取
    得贓款，自會使用渠等可以完全掌控之帳戶，姑不論一般人
    不致撿拾毫無經濟價值之金融卡，故金融卡遭人拾獲之機率
    極低，更遑論拾獲之人適為需用他人帳戶之詐騙集團，此等
    機率更是微乎其微。況縱前開金融卡為詐欺集團拾獲，然拾
    獲金融卡之詐欺集團無從得知該金融卡係何時遺失，有無遭
    失主掛失停用，抑或該帳戶是否曾經有自動轉帳繳付電信費
    用、信用卡款、貸款等設定，或因久未使用而成為靜止戶，
    欲使用前開帳戶之人苟未掌握前開資訊，其必定無法確保可
    以順利提領、取得匯入前開帳戶款項，自無可能貿然使用拾
    獲所得之帳戶。故詐欺集團必定於確認可完全管領帳戶後，
    始會用以匯入詐欺所得，而詐欺集團之所以可完全掌控帳戶
    ，顯經被告授意渠等使用。由此可知，本件詐欺集團使用被
    告前開金融卡及密碼，必定經由被告交付，供渠等使用其帳
    戶無疑。
(三)、再者，依現今金融交易情形，任何人均可辦理金融帳戶存摺
    使用，如無正當理由，實無另取他人金融帳戶使用之理，而
    金融帳戶為個人理財工具，一般人皆可以存入最低開戶金額
    之方式自由申請開設金融帳戶，並無任何特殊之限制，且得
    同時在不同金融機構申請多數存款帳戶使用，並無另取他人
    帳戶使用之必要。而金融存款帳戶，攸關個人財產權益之保
    障，專屬性甚高，若非與本人有密切關係者，不可能出借個
    人帳戶，縱有交付個人帳戶予他人使用之特殊情形，亦必會
    先行瞭解他人使用帳戶之目的始行提供。且不肖犯罪集團經
    常收取並利用他人金融機構帳戶以遂詐欺犯行，類此案件層
    出不窮，亦屢經新聞媒體再三披露，避免此等專屬性甚高之
    物品被不明人士利用作為財產犯罪之工具，亦屬依一般生活
    經驗即能體察之常識，依被告教育程度，其事理判斷能力並
    無違常，對前開常識自難諉稱不知。則被告將其所有之上開
    帳戶金融卡及密碼交予他人使用，已可預見此舉將幫助他人
    實行詐欺取財犯罪，其有容認其帳戶供他人作為詐欺取財犯
    罪時使用之不確定故意，亦甚灼然。
(四)、綜上所述，被告確有提供前開新光銀行及玉山銀行之帳戶提
    款卡及密碼予詐欺集團，供渠使用該帳戶以為詐騙匯款所用
    。故本案事證已臻明確，被告之犯行堪以認定，應予依法論
    罪科刑。
二、按刑法上之幫助犯，係指以幫助之意思，對於正犯資以助力
    ，而未參與實行犯罪之行為，且以正犯已經犯罪為構成要件
    ，最高法院49年臺上字第77號、60年臺上字第2159號判例及
    75年度臺上字第1509號、88年度臺上字第1270號判決意旨均
    可資參照。經查，被告提供其所有之系爭帳戶之提款卡及密
    碼予他人使用，有幫助詐欺取財之不確定故意，業如上述；
    且收受上開帳戶之詐欺集團成員利用上開帳戶向被害人詐騙
    財物後，以上開帳戶為匯、取款之工具，詐騙被害人匯款至
    上開帳戶，使不明人士遂行詐欺取財犯行時，便於隱匿其真
    實身分，掩飾其犯行不易遭查緝，故被告提供上開帳戶之行
    為係對不明人士遂行詐欺取財犯行資以助力，而參與詐欺取
    財罪構成要件以外之行為。是核被告所為，係犯刑法第30條
    第1 項前段、第339 條第1 項之幫助詐欺取財罪。又被告將
    前揭2 個帳戶一併供予詐欺集團使用，係一幫助詐欺取財犯
    行而屬單純一罪，且其一幫助行為同時使詐欺集團對告訴人
    黃崇閔等6 人犯數個詐欺取財罪，為想像競合犯，應依刑法
    第55條之規定，從一重處斷。又被告基於幫助之犯意而為詐
    欺取財犯行構成要件以外之行為，為幫助犯，衡諸其犯罪情
    節，爰依刑法第30條第2 項規定，按正犯之刑減輕之。爰審
    酌被告交付前揭2 個帳戶幫助詐欺取財，助長他人犯罪，且
    增加犯罪查緝及被害人求償之困難，危害財產安全及社會穩
    定，及犯後否認犯行之態度，惟兼衡其業已賠償被害人黃崇
    閔、李依婷、李錦文、郭晏汝、詹東峻所受之損失，此有郵
    政跨行匯款申請書5 紙（詳見本院卷第42至44、56、57頁）
    在卷可稽，以及其智識程度、生活狀況等一切情狀，量處如
    主文所示之刑，併予諭知易科罰金之折算標準，以資懲儆。
    。又查被告前未曾受有期徒刑以上刑之宣告，因一時失慮，
    偶罹刑典，事後已賠償被害人黃崇閔、李依婷、李錦文、郭
    晏汝、詹東峻，足徵其尚知自己行為應受非難，經此刑之宣
    告後，應知警惕而無再犯之虞，故本院因認暫不執行其刑為
    當，予以宣告緩刑2 年，用啟自新。
據上論斷，應依刑事訴訟法第299 條第1 項前段，刑法第339 條
第1 項、第30條第1 項、第2 項、第55條、第74條第1 項第1 款
，刑法施行法第1 條第1 項、第2 項前段，判決如主文。
本案經檢察官莊惠真到庭執行職務。
中    華    民    國   100    年    12    月    15    日
                  刑事第十庭    審判長法  官  林淑婷
                                      法  官  陳昭筠
                                      法  官  饒金鳳
以上正本證明與原本無異。
如不服本判決，應於判決送達後10日內，向本院提出上訴書狀，
且上訴書狀應敘述具體理由，而上訴書狀未敘述上訴理由者，應
於上訴期間（即自收受判決書之翌日起算10日）屆滿後20日內補
提理由書。
                                      書記官  許雅琪
中    華    民    國   100    年    12    月    15    日
附錄本案論罪科刑法條全文：
中華民國刑法第339 條第1 項：
意圖為自己或第三人不法之所有，以詐術使人將本人或第三人之
物交付者，處5 年以下有期徒刑、拘役或科或併科1,000 元以下
罰金。
附表：
┌───┬───┬───────┬───────┬─────┬──────┐
│ 編號 │被害人│  詐 騙 時 間 │  匯 款 時 間 │ 匯款金額 │匯 入  帳 戶│
│      │      │              │              │（新臺幣）│            │
│      │      │              │              │          │            │
├───┼───┼───────┼───────┼─────┼──────┤
│  一  │黃崇閔│100 年1 月11日│100 年1 月12日│5,000元   │新光銀行    │
│      │      │下午3時30分許 │晚上7 時4 分許│          │帳號00000000│
│      │      │              │              │          │4701號      │
├───┼───┼───────┼───────┼─────┼──────┤
│  二  │李依庭│100 年1 月11日│100 年1 月12日│6,998元   │玉山銀行    │
│      │      │晚上6 時許    │晚上9 時49分許│          │帳號00000000│
│      │      │              │              │          │號          │
├───┼───┼───────┼───────┼─────┼──────┤
│  三  │郭展宏│100 年1 月11日│100 年1 月12日│13,500元  │新光銀行    │
│      │      │晚上6 許      │晚上10時33分許│          │帳號00000000│
│      │      │              │              │          │4701號      │
├───┼───┼───────┼───────┼─────┼──────┤
│  四  │李錦文│100 年1 月12日│100 年1 月12日│6,000元   │新光銀行    │
│      │      │晚上8 時許    │某時          │          │帳號00000000│
│      │      │              │              │          │4701號      │
├───┼───┼───────┼───────┼─────┼──────┤
│  五  │鄭晏汝│100 年1 月12日│100 年1 月12日│          │新光銀行    │
│      │      │晚上9 時許    │晚上10時14分許│21,000元  │帳號00000000│
│      │      │              │              │          │4701號      │
│      │      │              │              │          │            │
├───┼───┼───────┼───────┼─────┼──────┤
│  六  │詹東峻│100 年1 月12日│100 年1 月12日│5,600元   │新光銀行    │
│      │      │晚上11時許    │晚上11時許    │          │帳號00000000│
│      │      │              │              │          │4701號      │
├───┼───┴───────┴───────┴─────┴──────┤
│合  計│                                        58,098元                │
└───┴────────────────────────────────┘